【裁判字號】    96,上訴,2069
【裁判日期】    970528
【裁判案由】    毒品危害防制條例
【裁判全文】
臺灣高等法院臺中分院刑事判決        96年度上訴字第2069號
上  訴  人
即  被  告  甲○○
                      樓
                    現於臺灣雲林監獄執行中
選任辯護人  林期律師
上  訴  人
即  被  告  乙○○
選任辯護人  王庭鴻律師
上列上訴人因毒品危害防制條例案件，不服臺灣彰化地方法院95
年度重訴字第13號中華民國96年6月6日第一審判決（起訴案號：
臺灣彰化地方法院檢察署95年度偵字第884號）， 提起上訴，本
院判決如下：
    主  文
原判決撤銷。
甲○○共同運輸第二級毒品，累犯，處有期徒刑拾貳年，褫奪公
權陸年。扣案之第二級毒品甲基安非他命包（淨重壹仟玖佰柒
拾點伍公克，純度約百分之玖拾捌點壹，純質淨重約壹仟玖佰
拾點壹肆公克）均沒收銷燬之。扣案之000000000
0號行動電話壹具、包裝塑膠袋總重約拾捌公克、氣泡布袋參個
、芋頭箱子參個均沒收。
乙○○無罪。
    事  實
一、甲○○前因違反肅清煙毒條例案件，經本院以82年度上訴字
    第986號判決處有期徒刑3年確定；另因詐欺等案件，經臺灣
    臺北地方法院以83年度訴緝字第106號判決判處有期徒刑1年
    5月確定； 又因違反肅清煙毒條例案件，經臺灣彰化地方法
    院以82年度訴字第1295號判決處有期徒刑3年6月確定，上開
    83年度訴緝字第106號、82年度訴字第1295號等2案經臺灣臺
    北地方法院以83年度聲字 第821號裁定合併定其應執行之刑
    為有期徒刑4年10月，並經臺灣高等法院以83年度聲字第403
    號裁定駁回抗告確定，嗣經送監與首揭案件接續執行，於民
    國85年3月15日縮短刑期假釋出監付保護管束， 於假釋期間
    復因違反麻醉藥品管理條例案件，經臺灣臺北地方法院以86
    年度易字第3690號判處有期徒刑6月， 再經臺灣高等法院以
    86年度上易字第7038號判決駁回上訴而確定，並經撤銷假釋
    ，再送監與前揭殘刑接續執行，於90年12月14日縮短刑期假
    釋出監付保護管束，甫於93年5月9日因縮刑期滿未經撤銷假
    釋，而視為執行完畢。
二、甲○○明知甲基安非他命係屬毒品危害防制條例第2條第2項
    第2款所列之第二級毒品，未經許可不得運輸， 詎其竟與朱
    仲興（未據起訴，另因毒品案件羈押於大陸地區廈門市看守
    所）、宋永田（未據起訴）共同基於運輸第二級毒品甲基安
    非他命之犯意聯絡，於95年1月17日下午4時許，朱仲興囑其
    自幼即為人收養之胞妹翁寶蓮（業經福建高等法院金門分院
    以95年度上訴字第29號判決處有期徒刑15年）先行購入三箱
    芋頭，交由朱仲興將該三箱芋頭攜往不詳地點，將以氣泡布
    袋包裹之3包甲基安非他命（淨重計1970.35公克，純度約98
    .1%， 純質淨重約1933.14公克、包裝塑膠袋總重約18.00公
    克），連同以報紙包裹而為甲○○所不知情之7包海洛因（
    淨重計335.62公克，純度40.01%，純質淨重134.28公克，空
    包裝總重35.26公克），分別夾藏於該3箱芋頭之空隙處，重
    新封箱後再交由共同基於運輸毒品之犯意聯絡之翁寶蓮，經
    翁寶蓮於同日下午4時30分許，將該3箱夾藏毒品之芋頭以機
    車載往金門縣金城鎮○○○路20號之翔群航空貨運（嘉揚）
    快遞公司（下稱嘉揚快遞），交予不知情之該公司送貨員蔡
    漢卿，欲托運至彰化縣溪湖鎮○○路29巷6號， 由化名「蔡
    志明」為收件人之甲○○代為收受，甲○○並持朱仲興交其
    使用之門號0000000000號SIM卡裝於其本人所有之SAMSUNG牌
    行動電話機具內，以供聯絡收取上開毒品，並約定事成之後
    甲○○可獲10萬元之報酬。 嗣於同日下午6時30分許，蔡漢
    卿將上開3箱芋頭送至金門航空站尚義機場交付托運， 內政
    部警政署航空警察局臺北分局金門分駐所警員執行貨運行李
    檢查，發覺該3箱寄件日期「95年1月17日」、寄件人「陳加
    亮」、收件人「蔡志明」、電話0000000000號、收件地址「
    彰化縣溪湖鎮○○路29巷6號」之貨物有異， 乃開箱檢驗，
    當場查獲所夾藏之第一級毒品海洛因7包、 及第二級毒品甲
    基安非他命3包，為追查收貨嫌犯，乃將該3箱夾藏毒品之貨
    物扣案，並交予大榮貨運公司依正常快遞作業程序送貨，95
    年1月18日下午5點多，經大榮貨運公司員林宅配站主任莊國
    章指派送貨員游士賢前往送貨，警員周綱虹並與游士賢同車
    隨行，其餘警員則另駕車尾隨在後，惟當日下午甲○○恰因
    涉嫌施用毒品案件，為彰化縣警察局溪湖分局埔鹽分駐所警
    員查獲，被暫留置於該分駐所而無法前往收取貨物。宋永田
    乃另指派其原所經營之昱騰電子遊藝場之會計乙○○及店內
    常客黃金龍，先至分駐所向甲○○拿取汽車鑰匙後，再至甲
    ○○之車上拿取上開裝置朱仲興交其使用之門號0000000000
    號SIM卡之SAMSUNG牌行動電話， 於95年1月18日20時許，前
    往彰化縣溪湖鎮○○路溪湖糖廠停車場欲領取上開夾藏第一
    、二級毒品之貨物，因未帶收件人「蔡志明」之印章而未果
    ，經前往委託不詳之刻印店人員刻「蔡世明」之印章一顆，
    再返回上開溪湖糖廠停車場欲領取貨物時，當場為埋伏之警
    員逮捕， 並在乙○○身上扣得其取自甲○○車上之SAMSUNG
    牌行動電話一支（內含門號0000000000號SIM卡1張）、「蔡
    世明」印章1顆，再循線查獲甲○○。
三、案經內政部警政署航空警察局臺北分局報請臺灣彰化地方法
    院檢察署檢察官偵查起訴。
    理  由
壹、上訴人甲○○共同運輸第二級毒品部分：
一、按被告以外之人於審判外之言詞或書面陳述，除法律有規定
    者外，不得作為證據；被告以外之人於偵查中向檢察官所為
    之陳述，除顯有不可信之情況者外，得為證據；被告以外之
    人於檢察事務官、司法警察官或司法警察調查中所為之陳述
    ，與審判中不符時，其先前之陳述具有較可信之特別情況，
    且為證明犯罪事實存否所必要者，得為證據；被告以外之人
    於審判外之陳述，雖不符前四條之規定，而經當事人於審判
    程序同意作為證據，法院審酌該言詞陳述或書面陳述作成時
    之情況，認為適當者，亦得為證據；當事人、代理人或辯護
    人於法院調查證據時，知有第159條第1項不得為證據之情形
    ，而未於言詞辯論終結前聲明異議者，視為有前項之同意；
    刑事訴訟法第159條第1項、第159條之1第2項、 第159條之2
    、第159條之5第1、2項分別定有明文。本件當事人及辯護人
    於本院調查證據完畢前，對於下列所引用言詞陳述或書面陳
    述等證據之證據能力均表示無意見，本院審酌各該證據之取
    得，並無以強暴、脅迫、利誘、或其他不正方法取證之情形
    ，依上開規定，各該證據自均具有證據能力。
二、前揭事實，業據上訴人即被告甲○○自警詢以迄本院審理中
    均坦承不諱（警卷第70、71頁；偵查卷第50、51頁；原審卷
    第一宗第108、109頁， 第二宗第42、43頁、第104頁以下；
    ，本院卷第64、65頁、第102頁）， 核與證人乙○○、蔡漢
    卿、黃金龍、游士賢、莊國章、周綱虹於警詢或偵審中所證
    情節相符（警卷第57、58頁、第63、64頁、第66、67頁；偵
    查卷第48、49頁、第54頁；原審卷第一宗第109頁、第38~41
    頁、第42、43頁、第46、47頁、第97、98頁、第98~100頁、
    第101頁、第106頁、第108頁）， 並有0000000000號行動電
    話一支、「蔡世明」木質印章一顆、芋頭三箱、0000000000
    號行動電話一支（內含門號0000000000號SIM卡1張）、甲基
    安非他命三包等物扣案可資佐證；扣案之三包甲基安非他命
    經送檢驗結果， 均檢出甲基安非他命成分（共淨重1970.35
    公克，純度約98.1%，純質淨重約1933.14公克），有憲兵司
    令部刑事鑑識中心95年4月7日（95）安鑑字 第00540號鑑驗
    通知書、 及內政部警政署刑事警察局鑑定書各1紙在卷可稽
    （偵查卷第121頁，原審卷第一宗第120頁）。此外，復有查
    獲之證物照片、航空警察局臺北分局臨檢紀錄表、門號0000
    000000號之通聯紀錄、亞太行動寬頻股份有限公司函分別附
    卷可按，被告甲○○之自白與事實相符，事證明確，上開犯
    行，堪以認定。
三、按被告甲○○行為後，94年2月2日修正公布之刑法，已於95
    年7月1日生效施行，其中第2條第1項「行為後法律有變更者
    ，適用行為時之法律。但行為後之法律有利於行為人者，適
    用最有利於行為人之法律」之規定，係規範行為後法律變更
    所生新、舊法律比較適用之準據法，於刑法修正施行後，自
    應適用該修正後之第2條第1項之規定，為「從舊、從輕」之
    比較；又比較新舊法時，應就罪刑有關之共犯、未遂犯、想
    像競合犯、牽連犯、連續犯、結合犯，以及累犯加重、自首
    減輕暨其他法定加減原因（如身分加減）與加減例等一切情
    形，綜其全部罪刑之結果而為比較後，再適用有利於行為人
    之法律處斷，而不得一部割裂分別適用不同之新、舊法（最
    高法院24年上字第4634號、29年上字第964號判例意旨、 及
    最高法院95年度第8次刑事庭會議決議參照）。 (一)修正後刑
    法第28條，係將修正前共同正犯包括「陰謀共同正犯」及「
    預備共同正犯」之範圍，縮小在著手「實行」犯罪概念下共
    同參與行為者為限，始成立共同正犯，故將原條文文字「實
    施」修正為「實行」，應認共同正犯之範圍已有變更，惟本
    件被告所為，不論依修正前、後之規定，均屬共同正犯之範
    圍，應適用修正後刑法之規定。 (二)刑法第33條第5款有關罰
    金刑部分，修正後刑法係規定為罰金：新臺幣一千元以上，
    以百元計算之。而修正前刑法則規定為罰金：一元以上。毒
    品危害防制條例第4條第2項之併科罰金刑，修正後之規定並
    非較有利於被告。(三)刑法第47條原規定：「受有期徒刑之執
    行完畢，或受無期徒刑或有期徒刑之執行而赦免後，五年以
    內再犯有期徒刑以上之罪者，為累犯，加重本刑至二分之一
    。」 修正後第47條第1項規定：「受徒刑之執行完畢，或一
    部之執行而赦免後，五年以內故意再犯有期徒刑以上之罪者
    ，為累犯，加重本刑至二分之一」。本案被告甲○○為故意
    犯，無論依刑法修正前後之規定，均應論以累犯，自不生有
    利或不利之問題，應適用修正後之規定。
四、查甲基安非他命係屬毒品危害防制條例 第2條第2項第2款所
    列之第二級毒品，未經許可，不得運輸。而毒品危害防制條
    例之運輸毒品罪，所稱之「運輸」係指轉運輸送而言，不以
    國外輸入國內或國內輸出國外者為限，其在「國內運送」者
    ，亦屬之，至於運輸之動機、目的是否意在為己或為他人，
    運輸之方法為海運、空運、陸運或兼而有之，均非所問。至
    零星夾帶或短途持送者，雖得斟酌實際情形，依持有毒品罪
    論科，但仍以無運輸或販賣之意圖者為限；又運輸第二級毒
    品罪，所謂「運輸」，係本於運輸意思而搬運輸送而言，倘
    其有此意圖者，一有搬運輸送之行為，犯罪即已成立，並非
    以運抵目的地為完成犯罪之要件。本件翁寶蓮將三箱夾藏甲
    基安非他命之芋頭交予嘉揚決遞之蔡漢卿後，其欲運輸之甲
    基安非他命已脫離其可支配之範圍，已該當於運輸既遂。核
    被告甲○○所為，係犯毒品危害防制條例第4條第2項之運輸
    第二級毒品罪。被告甲○○與宋永田、朱仲興等人，就上開
    運輸第二級毒品之犯行，有犯意聯絡及行為分擔，為共同正
    犯。被告甲○○有前揭事實欄所載前科，所處有期徒刑於90
    年12月14日縮短刑期假釋出監付保護管束，甫於93年5月9日
    因縮刑期滿未經撤銷假釋，而視為執行完畢，有臺灣高等法
    院被告前案紀錄表在卷可稽，其於有期徒刑執行完畢後未滿
    五年，再犯本件有期徒刑以上刑之罪，除法定刑為無期徒刑
    部分依法不得再加重外，其餘部分均應依累犯之規定加重其
    刑。扣案之3包甲基安非他命（共淨重1970.35公克，純度約
    98.1%，純質淨重約1933.14公克），為第二級毒品，應依毒
    品危害防制條例第18條第1項前段之規定， 諭知沒收銷燬之
    。另用以包裝前述甲基安非他命之包裝塑膠袋總重約 18.00
    公克、氣泡布袋三個及盛裝芋頭夾藏毒品之紙箱三個，既屬
    毒品外包裝，用於包裹毒品，防其裸露、潮濕，便於運輸，
    亦係供運輸毒品所用之物，且為共犯朱仲興所有，應依毒品
    危害防制條例第19條第1項前段之規定宣告沒收之。 另扣案
    SAMSUNG牌行動電話1支連同所搭配之門號0000000000號 SIM
    卡1張， 為被告甲○○所有（因手機門號係向中華電信股份
    股份有限公司所租用， SIM卡自租用日起即為消費者所有，
    退租或拆機不需繳回）供被告甲○○等人聯絡運輸毒品所用
    之物，亦應依同法第19條第1項前段宣告沒收。
貳、上訴人甲○○被訴共同運輸第一級毒品及私運管制物品部分
    ：
一、公訴意旨另以：甲○○明知海洛因係屬毒品危害防制條例第
    2條第2項第1款所列之第一級毒品，不得非法運輸， 亦明知
    第一、二級毒品係懲治走私條例所規定未經許可不得私運進
    口之管制物品，詎甲○○竟與朱仲興、宋永田共同基於運輸
    第一級毒品海洛因及私運管制物品之犯意聯絡，由朱仲興自
    大陸地區將海洛因運輸至金門地區，於95年1月17日下午4時
    許，朱仲興囑其自幼即為人收養之胞妹翁寶蓮先行購入三箱
    芋頭，交由朱仲興將該三箱芋頭攜往不詳地點，將以報紙包
    裹之7包海洛因，合計淨重335.62公克，空包裝總重35.26公
    克，純度約40.01%，純質淨重134.28公克，連同前述以氣泡
    布袋包裹之3包甲基安非他命，分別夾藏於該3箱芋頭之空隙
    處，重新封箱後再交由共同基於運輸毒品之犯意聯絡之翁寶
    蓮，經翁寶蓮於同日下午4時30分許，將該3箱夾藏毒品之芋
    頭以機車載往金門縣金城鎮○○○路20號之嘉揚快遞，交予
    不知情之該公司送貨員蔡漢卿，欲托運至彰化縣溪湖鎮○○
    路29巷6號， 由化名「蔡志明」為收件人之甲○○代為收受
    ，甲○○並持朱仲興交其使用之門號0000000000號 SIM卡裝
    於其本人所有之SAM SUNG牌行動電話機具內，以供聯絡收取
    上開毒品，並約定事成之後甲○○可獲10萬元之報酬。嗣於
    同日下午6時30分許， 蔡漢卿將上開三箱芋頭送至金門航空
    站尚義機場交付托運，內政部警政署航空警察局臺北分局金
    門分駐所警員執行貨運行李檢查，發覺該三箱寄件日期「95
    年1月17日」、寄件人「陳加亮」、 收件人「蔡志明」、電
    話0000000000號、 收件地址「彰化縣溪湖鎮○○路29巷6號
    」之貨物有異，乃開箱檢驗，當場查獲所夾藏之第一級毒品
    海洛因7包、及第二級毒品甲基安非他命3包，為追查收貨嫌
    犯，乃將該3箱夾藏毒品之貨物扣案， 並交予大榮貨運公司
    依正常快遞作業程序送貨，95年1月18日下午5點多，經大榮
    貨運公司員林宅配站主任莊國章指派送貨員游士賢前往送貨
    ，警員周綱虹並與游士賢同車隨行，其餘警員則另駕車尾隨
    在後，惟當日下午甲○○恰因涉嫌施用毒品案件，為彰化縣
    警察局溪湖分局埔鹽分駐所警員查獲，被暫留置於該分駐所
    而無法前往收取貨物。宋永田乃另指派其原所經營之昱騰電
    子遊藝場之會計乙○○及店內常客黃金龍，先至分駐所向甲
    ○○拿取汽車鑰匙後，再至甲○○之車上拿取上開裝置朱仲
    興交其使用之門號0000000000號SIM卡之SAMSUNG牌行動電話
    ，於95年1月18日20時許， 前往彰化縣溪湖鎮○○路溪湖糖
    廠停車場欲領取上開夾藏第一、二級毒品之貨物，因未帶收
    件人「蔡志明」之印章而未果，經前往委託不詳之刻印店人
    員刻「蔡世明」之印章一顆，再返回上開溪湖糖廠停車場欲
    領取貨物時，當場為埋伏之警員逮捕，並在乙○○身上扣得
    其取自甲○○車上之SAMSUNG牌行動電話一支（內含門號000
    0000000號SIM卡1張）、「蔡世明」印章1顆，再循線查獲甲
    ○○，因認甲○○另涉有毒品危害防制條例第4條第1項之運
    輸第一級毒品罪嫌，就其與朱仲興、宋永田等人共同運輸第
    一、二級毒品從大陸地區運輸至金門地區部分，另涉有懲治
    走私條例第2條之私運管制物品罪嫌。
二、公訴意旨認被告甲○○另涉犯運輸第一級毒品之罪嫌，無非
    以此部分之事實， 有扣案證物之照片、法務部調查局95年3
    月21日第000000000號鑑定通知書、 憲兵司令部刑事鑑識中
    心95年4月7日（95）安鑑字第00540號鑑驗通知書、0000000
    000號及0000000000號行動電話之通聯紀錄附卷可稽， 復據
    被告甲○○、共同被告乙○○、及證人蔡漢卿、黃金龍分別
    供述在卷，並有上開海洛因7包、0000000000號行動電話1支
    、「黃世明」印章1顆等物扣案可資佐證，為其依據。 訊據
    被告甲○○則堅決否認此部分之犯行，辯稱其係答應朱仲興
    代領第二級毒品安非他命，不知朱仲興所寄包裹中也有海洛
    因等語。
三、按犯罪事實應依證據認定之，無證據不得認定犯罪事實，刑
    事訴訟法第154條第2項定有明文。認定犯罪事實所憑之證據
    ，雖不以直接證據為限，間接證據亦包括在內；然而無論直
    接或間接證據，其為訴訟上之證明，須於通常一般之人均不
    致有所懷疑，而得確信其為真實之程度者，始得據為有罪之
    認定，倘其證明尚未達到此一程度，而有合理之懷疑存在時
    ，事實審法院復已就其心證上理由予以闡述，敘明其如何無
    從為有罪之確信，因而為無罪之判決，尚不得任意指為違法
    ，最高法院76年台上字第4986號判例意旨亦可資參照。經查
    ：(一)被告甲○○固坦承其答應朱仲興代領夾藏第二級毒品之
    包裹等情不諱，惟自警詢伊始，以迄本院審理中，始終堅決
    否認朱仲興在包裹中尚夾藏第一級毒品為其所知情，有筆錄
    在卷可稽（警卷第70頁；原審卷第一宗第108、109頁，第二
    宗第107頁）。(二)扣案之甲基安非他命淨重共1970.35公克，
    純度約98.1%，純質淨重約1933.14公克，計其市值已高達數
    百萬元，縱被告所答應代領之包裹中未另外夾藏海洛因，朱
    仲興對其以10萬元為酬，似難謂有何不合情理之處。(三)被告
    僅代為領取包裹，依卷證所示，並未包括代為拆解所收包裹
    ，且所代收之包裹係芋頭，屬耐於保存之菜類，縱多日不拆
    封，亦不致腐敗，朱仲興似更無須急於委由被告甲○○代其
    拆封不可，對其另夾藏海洛因於上開包裹中之情，自亦無須
    告知被告甲○○之必要。被告甲○○所辯其係答應代收夾藏
    甲基安非他命之包裹，不知包裹中尚夾藏海洛因等語，尚難
    遽謂絕非不堪採信。(四)此外復查無其他積極證據足認朱仲興
    於上開包裹中並夾藏海洛因確為被告甲○○所知情，就此部
    分犯行尚難認被告甲○○與朱仲興等人有何犯意聯絡，自不
    能對被告甲○○遽以運輸第一級毒品罪論處，(五)本件被告甲
    ○○與宋永田、朱仲興等人共同運輸第一、二級毒品，究係
    自何處取得上開第一、二級毒品尚有未明，依卷證資料，復
    乏證據堪以認定上開第一、二級毒品確係朱仲興等人自大陸
    地區所起運， 自亦無從對被告甲○○以懲治走私條例第2條
    之私運管制物品罪論擬。惟公訴意旨認被告甲○○所涉運輸
    第一級毒品及私運管制物品等部分，與被告甲○○上開論罪
    科刑部分有裁判上一罪之想像競合關係，爰不另為無罪之諭
    知。
參、上訴人乙○○部分：
一、公訴意旨略以：甲○○、朱仲興、宋永田共同基於運輸第一
    級毒品、運輸第二級毒品、及私運管制物品之犯意聯絡，由
    朱仲興自大陸地區將海洛因運輸至金門地區， 於95年1月17
    日下午4時許， 朱仲興囑其自幼即為人收養之胞妹翁寶蓮先
    行購入三箱芋頭，交由朱仲興將該三箱芋頭攜往不詳地點，
    將以報紙包裹之7包海洛因（淨重335.62公克， 純度40.01%
    ，純質淨重134.28公克，外包裝總重35.26公克）、 及以氣
    泡布袋包裹之3包甲基安非他命（淨重計1970.35 公克， 純
    度約98.1%，純質淨重約1933.14公克、包裝塑膠袋總重約18
    .00 公克），分別夾藏於該三箱芋頭之空隙處，重新封箱後
    再交由共同基於運輸毒品之犯意聯絡之翁寶蓮，經翁寶蓮於
    同日下午4時30分許，將該3箱夾藏毒品之芋頭以機車載往金
    門縣金城鎮○○○路20號之翔群航空貨運（嘉揚）快遞公司
    ，交予不知情之該公司送貨員蔡漢卿，欲托運至彰化縣溪湖
    鎮○○路29巷6號， 由化名「蔡志明」為收件人之甲○○代
    為收受，甲○○並持朱仲興交其使用之門號0000000000號SI
    M卡裝於其本人所有之SAMSUNG牌行動電話機具內，以供聯絡
    收取上開毒品，並約定事成之後甲○○可獲10萬元之報酬。
    嗣於同日下午6時30分許，蔡漢卿將上開3箱芋頭送至金門航
    空站尚義機場交付托運，內政部警政署航空警察局臺北分局
    金門分駐所警員執行貨運行李檢查，發覺該三箱貨物有異，
    乃開箱檢驗， 當場查獲所夾藏之第一級毒品海洛因7包、及
    第二級毒品甲基安非他命3包，為追查收貨嫌犯，乃將該3箱
    夾藏毒品之貨物扣案，並交予大榮貨運公司依正常快遞作業
    程序送貨，95年1月18日下午5點多，經大榮貨運公司員林宅
    配站主任莊國章指派送貨員游士賢前往送貨，警員周綱虹並
    與游士賢同車隨行，其餘警員則另駕車尾隨在後，惟當日下
    午甲○○恰因涉嫌施用毒品案件，為彰化縣警察局溪湖分局
    埔鹽分駐所警員查獲，被暫留置於該分駐所而無法前往收取
    貨物。宋永田乃另指派其原所經營之昱騰電子遊藝場之會計
    乙○○及店內常客黃金龍，先至分駐所向甲○○拿取汽車鑰
    匙後，再至甲○○之車上拿取上開裝置朱仲興交其使用之門
    號0000000000號SIM卡之SAMSUNG牌行動電話， 於95年1月18
    日20時許，前往彰化縣溪湖鎮○○路溪湖糖廠停車場欲領取
    上開夾藏第一、二級毒品之貨物，因未帶收件人「蔡志明」
    之印章而未果，經前往委託不詳之刻印店人員刻「蔡世明」
    之印章一顆，再返回上開溪湖糖廠停車場欲領取貨物時，當
    場為埋伏之警員逮捕，並在乙○○身上扣得其取自甲○○車
    上之SAMSUNG牌行動電話一支（內含門號0000000000號SIM卡
    1張）、「蔡世明」印章1顆，因認被告乙○○亦涉犯毒品危
    害防制條例第4條第1項之運輸第一級毒品、 同條第2項之運
    輸第二級毒品、 及懲治走私條例第2條之私運管制物品等罪
    嫌。
二、公訴意旨認被告乙○○涉犯毒品危害防制條例第4條第1項、
    第2項之運輸第一級毒品及運輸第二級毒品等罪嫌， 亦無非
    以該部分之事實， 有扣案證物之照片、法務部調查局95年3
    月21日第000000000號鑑定通知書、 憲兵司令部刑事鑑識中
    心95年4月7日（95）安鑑字第00540號鑑驗通知書、0000000
    000號及0000000000號行動電話之通聯紀錄附卷可稽， 復據
    被告乙○○、共同被告甲○○、及證人蔡漢卿、黃金龍分別
    供述在卷，並有上開海洛因7包、甲基安非他命3包、000000
    0000號行動電話1支、「黃世明」印章1顆等物扣案可資佐證
    ，為其依據。訊據被告乙○○則堅決否認被起訴之犯行，辯
    稱其係受宋永田委託代領上開包裹，其不知包裹裡面是什麼
    東西等語。
三、按犯罪事實應依證據認定之，無證據不得認定犯罪事實，刑
    事訴訟法第154條第2項定有明文。查本件被告乙○○被起訴
    涉犯運輸第一級毒品及運輸第二級毒品之罪嫌，係以：甲○
    ○、朱仲興、宋永田共同基於運輸第一級毒品海洛因及第二
    級毒品甲基安非他命之犯意聯絡，於95年1月17日下午4時許
    ，朱仲興囑其自幼即為人收養之胞妹翁寶蓮先行購入三箱芋
    頭，交由朱仲興將該三箱芋頭攜往不詳地點，將以報紙包裹
    之7包海洛因（淨重335.62公克，純度40.01%，純質淨重134
    .28 公克，外包裝總重35.26公克）、及以氣泡布袋包裹之3
    包甲基安非他命（淨重計1970.35公克，純度約98.1%，純質
    淨重約1933.14公克、包裝塑膠袋總重約18.00公克），分別
    夾藏於該三箱芋頭之空隙處，重新封箱後再交由共同基於運
    輸毒品之犯意聯絡之翁寶蓮， 經翁寶蓮於同日下午4時30分
    許，將該三箱夾藏毒品之芋頭以機車載往金門縣金城鎮○○
    ○路20號之翔群航空貨運（嘉揚）快遞公司，交予不知情之
    該公司送貨員蔡漢卿， 欲托運至彰化縣溪湖鎮○○路29巷6
    號，由化名「蔡志明」為收件人之甲○○代為收受，甲○○
    並持朱仲興交其使用之門號0000000000號 SIM卡裝於其本人
    所有之SAMSUNG牌行動電話機具內， 以供聯絡收取上開毒品
    ，並約定事成之後甲○○可獲10萬元之報酬。嗣於同日下午
    6時30分許，蔡漢卿將上開3箱芋頭送至金門航空站尚義機場
    交付托運，內政部警政署航空警察局臺北分局金門分駐所警
    員執行貨運行李檢查，發覺該三箱貨物有異，乃開箱檢驗，
    當場查獲所夾藏之第一級毒品海洛因7包、 及第二級毒品甲
    基安非他命3包，為追查收貨嫌犯，乃將該3箱夾藏毒品之貨
    物扣案，並交予大榮貨運公司依正常快遞作業程序送貨，95
    年1月18日下午5點多，經大榮貨運公司員林宅配站主任莊國
    章指派送貨員游士賢前往送貨，警員周綱虹並與游士賢同車
    隨行，其餘警員則另駕車尾隨在後，惟當日下午甲○○恰因
    涉嫌施用毒品案件，為彰化縣警察局溪湖分局埔鹽分駐所警
    員查獲，被暫留置於該分駐所而無法前往收取貨物。宋永田
    乃另指派其原所經營之昱騰電子遊藝場之會計乙○○及店內
    常客黃金龍，先至分駐所向甲○○拿取汽車鑰匙後，再至甲
    ○○之車上拿取上開裝置朱仲興交其使用之門號0000000000
    號SIM卡之SAMSUNG牌行動電話， 於95年1月18日20時許，前
    往彰化縣溪湖鎮○○路溪湖糖廠停車場欲領取上開夾藏第一
    、二級毒品之貨物，因未帶收件人「蔡志明」之印章而未果
    ，經前往委託不詳之刻印店人員刻「蔡世明」之印章一顆，
    再返回上開溪湖糖廠停車場欲領取貨物時，當場為埋伏之警
    員逮捕， 並在乙○○身上扣得其取自甲○○車上之SAMSUNG
    牌行動電話一支（內含門號0000000000號SIM卡1張）、「蔡
    世明」印章1顆， 業據公訴人於起訴書中載敘甚詳，核與被
    告乙○○、共同被告甲○○、及證人蔡漢卿、黃金龍、游士
    賢、莊國章、周綱虹於警詢或偵審中所證情節均吻合，被告
    乙○○既係於上開毒品在翔群航空貨運（嘉揚）快遞公司之
    蔡漢卿將上開三箱芋頭送至金門航空站尚義機場交付托運，
    為內政部警政署航空警察局臺北分局金門分駐所警員查獲後
    ，為追查收貨嫌犯，將該三箱夾藏毒品之貨物扣案，並交予
    大榮貨運公司依正常快遞作業程序送貨，95年1月18日下午5
    點多，經大榮貨運公司員林宅配站主任莊國章指派送貨員游
    士賢前往送貨，警員周綱虹並與游士賢同車隨行，其餘警員
    則另駕車尾隨在後，惟當日下午甲○○恰因涉嫌施用毒品案
    件，為彰化縣警察局溪湖分局埔鹽分駐所警員查獲，被暫留
    置於該分駐所而無法前往收取貨物，乙○○始受宋永田之託
    與黃金龍代為前往收取貨物，則乙○○在上開毒品尚未被查
    獲前，顯然並未參與各該毒品之運輸，亦無任何積極證據足
    認被告乙○○在上開毒品被查扣前，與朱仲興、翁寶蓮、宋
    永田、甲○○等人即有運輸各該毒品之犯意聯絡及行為分擔
    ，而上開毒品為警查扣後，已在警方公權力掌控、占有中，
    被告甲○○與朱仲興、宋永田等人運輸毒品之犯罪行為已告
    終結， 被告乙○○係於次日即95年1月18日下午4、5時許，
    始受宋永田之託，與黃金龍共同前往溪湖糖廠取貨，縱亦萌
    生共同運輸毒品之犯意，亦已無犯罪行為可由其參與或分擔
    ，自難對被告乙○○以毒品危害條例 第4條第1、2項之運輸
    第一級毒品及運輸第二級毒品罪論處，而本件被告甲○○與
    宋永田、朱仲興等人共同運輸第一、二級毒品，究係自何處
    取得上開第一、二級毒品尚有未明，依卷證資料，復乏證據
    堪以認定上開第一、二級毒品確係朱仲興等人自大陸地區所
    起運， 自亦無從對被告乙○○以懲治走私條例第2條之私運
    管制物品罪論擬。
四、被告甲○○、乙○○被起訴運輸第一級毒品及私運管制物品
    部分，既無從對被告等二人論罪科刑，扣案之第一級毒品海
    洛因7包（淨重335.62公克，空包裝總重35.26公克，純度40
    .01 ﹪，純質淨重134.28公克），與被告甲○○上開所犯之
    運輸第二級毒品罪即無所關聯，爰不於本案併予宣告沒收銷
    燬，應由檢察官另行依法處理；扣案之「蔡世明」印章一顆
    ，係被告乙○○與黃金龍二人為代領上開三箱包裹，而委由
    不詳刻印店所刻，斯時被告甲○○被留置於上開埔鹽分駐所
    ，無從知悉被告乙○○與黃金龍二人所為，且本案對被告乙
    ○○既應予諭知無罪，該顆「蔡世明」之印章，又非違禁物
    ，亦不予宣告沒收，均附此敘明。
肆、原審關於被告甲○○運輸第二級毒品部分，認事證明確，予
    以論罪科刑，私運管制物品部分，敘明無證據足認被告犯罪
    ，而不另為無罪之諭知，固非無見，惟查：(1)並無積極證據
    足認被告甲○○亦共同運輸第一級毒品，原審併予論罪科刑
    。(2)被告乙○○與黃金龍受宋永田委託前往代領夾藏上開毒
    品之包裹時，各該毒品已被查獲，在警方公權力掌控、占有
    中，被告甲○○與朱仲興、宋永田等人運輸毒品之犯罪行為
    已告終結，被告乙○○係於次日即95年1月18日下午4、5 時
    許，始受宋永田之託，與黃金龍共同前往溪湖糖廠取貨，縱
    亦萌生共同運輸毒品之犯意，亦已無犯罪行為可由其參與或
    分擔，原審對被告乙○○併以共同運輸第一、二毒品等罪論
    處，均有未洽。被告甲○○、乙○○上訴意旨分別執此指摘
    原判決不當，非無理由，本院應將原判決撤銷改判，爰審酌
    已有事實欄所載前科，素行不佳，前所犯有期徒刑執行完畢
    猶未滿五年，即又再犯本件運輸第二級毒品罪，所運輸之毒
    品數量非微，倘流入市面，對社會影響必大，幸為警及時查
    獲，及其犯罪之動機、目的、手段、犯後坦承犯行，尚知悔
    悟等一切情狀，量處有期徒刑12年，依其犯罪之性質，認有
    褫奪公權之必要，併予宣告褫奪公權6年。 扣案之第二級毒
    品甲基安非他命包（淨重1970.35公克，純度約98.1%，純
    質淨重約1933.14公克）均沒收銷燬之； 扣案之0000000000
    號行動電話壹具、包裝塑膠袋總重約約18公克、 氣泡布袋3
    參個、芋頭箱子3個併諭知沒收。
伍、據上論斷， 應依刑事訴訟法第369條第1項前段、第364條、
    第299條第1項前段、第301條第1項， 毒品危害防制條例第4
    條第2項、第18條第1項前段、第19條第1項， 刑法第2條第1
    項前段、第11條、第28條、第47條、第37條第2項， 判決如
    主文。
本案經檢察官丙○○到庭執行職務。
中    華    民    國    97    年    5     月    28    日
                  刑事第十庭    審判長法  官 林 照 明
                                      法  官 林 欽 章
                                      法  官 郭 瑞 祥
上列正本證明與原本無異。
如不服本判決，得於收受送達後十日內向本院提出上訴書狀，其
未敘述上訴之理由者，並得於提出上訴書後十日內補提上訴理由
書。（須附繕本）
                                      書記官 劉 智 文
中    華    民    國    97    年    6     月    3     日


司法院資訊處製作；財團法人民間司法改革基金會備份。
